【裁判字號】    98,訴,392
【裁判日期】    980430
【裁判案由】    毒品危害防制條例
【裁判全文】
臺灣基隆地方法院刑事判決               98年度訴字第392號
公  訴  人  臺灣基隆地方法院檢察署檢察官
被      告  乙○○
上列被告因違反毒品危害防制條例案件，經檢察官提起公訴（98
年度毒偵字第244 、440 號），因被告所犯為死刑、無期徒刑、
最輕本刑為3 年以上有期徒刑或高等法院管轄第一審案件以外之
罪，且於準備程序進行中，被告先就被訴事實為有罪之陳述，經
本院合議庭裁定進行簡式審判程序，判決如下：
    主  文
乙○○施用第一級毒品，累犯，處有期徒刑柒月，扣案之第一級
毒品海洛因（驗餘淨重零點零貳貳肆公克）沒收銷燬之，上開毒
品之包裝袋壹只及扣案之包裝紙壹張，均沒收之；又施用第一級
毒品，累犯，處有期徒刑柒月，扣案之注射針筒壹支，沒收之。
應執行有期徒刑玖月；扣案之第一級毒品海洛因（驗餘淨重零點
零貳貳肆公克）沒收銷燬之，上開毒品之包裝袋壹只及扣案之包
裝紙壹張、注射針筒壹支，均沒收之。
    事  實
一、乙○○前因施用毒品案件，經2 次觀察、勒戒後，均認無繼
    續施用毒品之傾向，先後於民國89年11月7 日及90年2 月22
    日執行完畢釋放，並經臺灣基隆地方法院檢察署檢察官分別
    以89年度毒偵緝字第343 號及90年度毒偵字第271 號不起訴
    處分；復因於觀察、勒戒執行完畢釋放後5 年內施用第一級
    毒品案件，經本院以91年度毒聲字第347 號裁定令入戒治處
    所強制戒治，於92年3 月24日因停止戒治出監，嗣因法律修
    正報結而未執行完畢，並因同案經前開檢察署檢察官以91年
    度毒偵字第307 號提起公訴，本院以91年度訴字第189 號判
    決判處有期徒刑6 月確定；又因施用第二級毒品案件，經本
    院以91年度易字第304 號判決判處有期徒刑4 月確定，復由
    本院就上開91年度易字第304 號及91年度訴字第189 號判決
    所科之刑，以91年度聲字第670 號裁定定應執行有期徒刑9
    月；再因施用第一級毒品案件，經本院以93年度訴字第167
    號判決判處有期徒刑6 月確定，與上開91年度聲字第670 號
    裁定所定之執行刑接續執行，於94年7 月7 日假釋出監，保
    護管束期滿未經撤銷假釋，未執行之刑以已執行論，於94年
    8 月9 日執行完畢。另因施用第一級毒品案件，經本院以94
    年度訴字第983 號判決判處有期徒刑9 月確定，於95年12月
    28日因縮刑期滿執行完畢。
二、詎乙○○仍未戒除毒癮惡習，分別基於施用第一級毒品之犯
    意，於下列時、地，施用第一級毒品，嗣於下列時、地為警
    查獲，均經警採集其尿液檢體送驗後，其犯行始為警所悉：
（一）於98年2 月1 日中午某時，在位於基隆市大武崙工業區之
      工作場所之廁所，以將第一級毒品海洛因置放於注射針筒
      內，加水混合後注射手臂皮膚之方式，施用第一級毒品。
      嗣其於98年2 月2 日中午12時30分許，在基隆市○○區○
      ○路與華三街口為警查獲，並扣得其持有之第一級毒品海
      洛因1 包（淨重0.023 公克，其中0.0006公克經鑑定用罄
      ，驗餘淨重0.0224公克）及其所有供持有第一級毒品犯罪
      所用之包裝紙1 張。
（二）於98年2 月22日中午11時許，在位於基隆市○○○路加油
      站之公廁，以將第一級毒品海洛因置放於注射針筒內，加
      水混合後注射手臂皮膚之方式，施用第一級毒品。嗣其於
      98年2 月22日中午12時50分許，在基隆市○○路34號前為
      警查獲，並扣得其所有供施用第一級毒品犯罪所用之注射
      針筒1 支。
三、案經基隆市警察局第一分局報請臺灣基隆地方法院檢察署檢
    察官偵查起訴。
    理  由
壹、程序方面
    本件被告乙○○所犯者非為死刑、無期徒刑、最輕本刑為3
    年以上有期徒刑之罪或高等法院管轄第一審案件，其於準備
    程序進行中，先就被訴事實為有罪之陳述，經告知其簡式審
    判程序之旨，並聽取公訴人、被告之意見後，本院合議庭依
    刑事訴訟法第273 條之1 第1 項之規定，裁定由受命法官獨
    任以簡式審判程序進行本案之審理。
貳、實體事項
一、事實認定部分
    上開事實，業據被告於本院審理時坦承不諱，且被告為警查
    獲後，採集之尿液檢體經送臺灣尖端先進生技醫藥股份有限
    公司檢驗，呈海洛因代謝物嗎啡、可待因之陽性檢驗結果，
    此有該公司98年2 月16日、27日出具之濫用藥物檢驗報告及
    基隆市警察局第一分局偵辦毒品案件尿液檢體對照表在卷可
    稽，又警方於98年2 月2 日查扣之米黃色粉末（淨重0.023
    公克，驗餘淨重0.0224公克），經鑑定後，含有第一級毒品
    海洛因之成分，此有交通部民用航空局航空醫務中心98年2
    月20日航藥鑑字第0980825 號毒品鑑定書附卷可憑，另有包
    裝紙1 張及注射針筒1 支扣案供佐，是認被告之自白與事實
    相符，本件事證明確，被告之犯行應堪認定。
二、論罪科刑部分
（一）按毒品危害防制條例於92年7 月9 日修正公布，自93年1
      月9 日施行，其中第20條、第23條將施用毒品之刑事處遇
      程序，區分為「初犯」、「5 年內再犯」及「5 年後再犯
      」，依其立法理由之說明：「初犯」，經觀察、勒戒或強
      制戒治後，應為不起訴處分或不付審理之裁定；經觀察、
      勒戒或強制戒治執行完畢釋放後，「5 年內再犯」者，因
      其再犯率甚高，原實施之觀察、勒戒及強制戒治既已無法
      收其實效，爰依法追訴或裁定交付審理，至於經觀察、勒
      戒或強制戒治執行完畢釋放後，「5 年後再犯」者，前所
      實施之觀察、勒戒或強制戒治已足以遮斷其施用毒品之毒
      癮，為期自新及協助其斷除毒癮，仍適用「初犯」之規定
      ，先經觀察、勒戒或強制戒治之程序，從而，僅限於「初
      犯」及「5 年後再犯」2 種情形，始應先經觀察、勒戒或
      強制戒治程序，倘被告於5 年內已再犯，經依法追訴處罰
      ，縱其第3 次（或第3 次以上）再度施用毒品之時間，在
      初犯經觀察、勒戒或強制戒治執行完畢釋放5 年以後，已
      不合於「5 年後再犯」之規定，且因已於「5 年內再犯」
      ，顯見其再犯率甚高，原實施觀察、勒戒或強制戒治，已
      無法收其實效，應依該條例第10條處罰（最高法院95年度
      第7 次、97年度第5 次刑事庭會議決議可資參照）。本件
      被告前因施用毒品案件，經2 次觀察、勒戒後，均認無繼
      續施用毒品之傾向，先後於89年11月7 日及90年2 月22日
      執行完畢釋放，並經臺灣基隆地方法院檢察署檢察官分別
      以89年度毒偵緝字第343 號及90年度毒偵字第271 號不起
      訴處分；復因於觀察、勒戒執行完畢釋放後5 年內施用第
      一級毒品案件，經本院以91年度毒聲字第347 號裁定令入
      戒治處所強制戒治，於92年3 月24日因停止戒治出監，嗣
      因法律修正報結而未執行完畢，並因同案經前開檢察署檢
      察官以91年度毒偵字第307 號提起公訴，本院以91年度訴
      字第189 號判決判處有期徒刑6 月確定；又因施用第二級
      毒品案件，經本院以91年度易字第304 號判決判處有期徒
      刑4 月確定；再因施用第一級毒品案件，經本院以93年度
      訴字第167 號判決判處有期徒刑6 月確定；另因施用第一
      級毒品案件，經本院以94年度訴字第983 號判決判處有期
      徒刑9 月確定，此有臺灣高等法院刑事判決及臺灣高等法
      院被告前案紀錄表在卷可稽，是被告於所受觀察、勒戒執
      行完畢釋放後5 年內已再犯，且經依法追訴處罰，足認原
      實施觀察、勒戒無法收其實效，縱被告本次犯行係於所受
      觀察、勒戒執行完畢釋放後5 年後所為，揆諸首揭說明，
      仍不合於毒品危害防制條例第20條第3 項規定之「5 年後
      再犯」，且因被告係於「5 年內再犯」，顯見其再犯率甚
      高，即應依法處罰。
（二）核被告所為，均係犯毒品危害防制條例第10條第1 項之施
      用第一級毒品罪。被告持有第一級毒品海洛因以供施用，
      持有之低度行為應為施用之高度行為所吸收，不另論罪。
（三）又按刑法於94年2 月2 日修正公布，自95年7 月1 日起施
      行，修正後之刑法刪除連續犯之規定，將本應各自獨立評
      價之數罪，回歸應賦予複數法律效果之原貌，故刑法修正
      施行後多次施用毒品之犯行，應採一罪一罰，始符立法本
      旨（最高法院96年度第9 次刑事庭會議決議可資參照）。
      本件被告係於刑法修正施行後，為2 次施用第一級毒品之
      犯行，且施用毒品之時、地相異，足認犯意並非同一，參
      酌上開所述，應予分論併罰。
（四）被告曾受如事實欄所載之徒刑執行完畢，此有臺灣高等法
      院被告前案紀錄表在卷供參，其受徒刑之執行完畢，再為
      本件2 次施用毒品之犯行，係於5 年以內故意再犯有期徒
      刑以上之罪，均為累犯，俱應依刑法第47條第1 項之規定
      加重其刑。
（五）爰審酌被告前經觀察、勒戒並經刑罰矯治後，均未戒除毒
      癮，並再行施用毒品，足見缺乏戒斷決心，然被告所為僅
      屬戕害自身之行為，未侵害其他法益，且於本院審理時坦
      認犯行，犯後態度尚屬良好等一切情狀，分別量處如主文
      所示之刑，並依法定其應執行之刑。
（六）又按查獲之第一、二級毒品及專供製造或施用第一、二級
      毒品之器具，不問屬於犯人與否，均沒收銷燬之，毒品危
      害防制條例第18條第1 項前段定有明文。本件扣案之第一
      級毒品海洛因（驗餘淨重0.0224公克），應依上開規定宣
      告沒收銷燬之；又上開毒品之包裝袋1 只及扣案包裝紙1
      張，均係被告所有供持有第一級毒品犯罪所用之物，另扣
      案之注射針筒1 支（為一般市售塑膠材質之注射針筒，非
      專供施用毒品之器具，業據本院當庭勘驗屬實），為被告
      所有供施用第一級毒品犯罪所用之物，均經被告供承無誤
      ，應依刑法第38條第1 項第2 款之規定宣告沒收之。
據上論斷，應依刑事訴訟法第273 條之1 第1 項、第299 條第1
項前段，毒品危害防制條例第10條第1 項、第18條第1 項前段、
第23條第2 項，刑法第11條前段、第47條第1 項、第38條第1 項
第2 款、第51條第5 款，判決如主文。
本案經檢察官甲○○到庭執行職務。
中    華    民    國    98    年    4     月    30    日
                  刑事第二庭法    官  邰婉玲
以上正本證明與原本無異。
如不服本判決應於收受送達後10日內向本院提出上訴書狀，並應
敘述具體理由；其未敘述上訴理由者，應於上訴期間屆滿後20日
內向本院補提理由書（均須按他造當事人之人數附繕本）「切勿
逕送上級法院」。
中    華    民    國    98    年    4     月    30    日
                            書 記 官  彭筠凱
附錄所犯法條：
毒品危害防制條例第10條第1項
施用第一級毒品者，處 6 月以上 5 年以下有期徒刑。


司法院資訊處製作；財團法人民間司法改革基金會備份。
